【裁判字號】    97,訴,2035
【裁判日期】    971230
【裁判案由】    違反毒品危害防制條例
【裁判全文】
臺灣臺南地方法院刑事判決              97年度訴字第2035號
公  訴  人  臺灣臺南地方法院檢察署檢察官
被      告  甲○○
上列被告因違反毒品危害防制條例案件，經檢察官提起公訴（97
年度毒偵字第2913號），被告於本院準備程序先就被訴事實為有
罪陳述，受命法官於聽取當事人之意見後，本院合議庭裁定由受
命法官獨任進行簡式審判程序，判決如下：
    主  文
甲○○施用第一級毒品，累犯，處有期徒刑捌月；又施用第二級
毒品，累犯，處有期徒刑月。應執行有期徒刑玖月。
    事實及理由
一、本件(1)犯罪事實補充：甲○○因施用毒品案件，經臺灣臺南
    地方法院裁定令入勒戒處所施以觀察勒戒後認有繼續施用毒
    品傾向後，裁定入戒治處所強制戒治，嗣經本院以89年度毒
    聲字第2595號裁定停止戒治，所餘戒治期間付保護管束，於
    民國（下同）89年9月30日停止戒治出監，於90年3月11日保
    護管束期滿未經撤銷以執行完畢論。復於該強制戒治執行完
    畢5年內之94年間，再犯施用第一級毒品案，經本院以94年度
    訴字第1647號判決判處有期徒刑8月確定，於95年間又犯施用
    第一級毒品案，經本院以95年度訴字第1374號判決判處有期
    徒刑1年、並經本院以96年度聲減字第1003號裁定減為有期徒
    刑6月確定。上開二案接續執行，於96年10月25日因縮刑期執
    行完畢出監。詎其仍未戒除毒癮，復分別基於施用第一級毒
    品海洛因及第二級毒品甲基安非他命之犯意，先後於97年9月
    11日下午1時許、97年9月10日下午1時許，在臺南市○○路某
    社區公園廁所內，施用第一級毒品海洛因及第二級毒品甲基
    安非他命各1次。嗣於同年月13日上午9時50分許，在臺南縣
    新化鎮○○路898號巷口，為臺南縣警察局新化分局員警處理
    交通事故時發現其為列管之毒品治安顧慮人口，甲○○在有
    偵查犯罪職權之公務員或機關知悉其施用海洛因犯行前，主
    動向警員自首上開犯行，且經警採集其尿液送驗，結果呈可
    待因、嗎啡及甲基安非他命陽性反應，始查悉上情。(2)證據
    補充：被告於本院審理時之自白、暨臺南縣警察局新化分局
    查處毒品案尿液檢體對照表1紙外，餘均引用檢察官起訴書之
    記載（如附件）。
二、按除簡式審判程序、簡易程序及刑事訴訟法第376條第1款、
    第2款所列之罪之案件外，第一審應行合議審判；次按除被
    告所犯為死刑、無期徒刑、最輕本刑為3年以上有期徒刑之
    罪或高等法院管轄第一審案件者外，於法院行準備程序進行
    中，被告先就被訴事實為有罪之陳述時，審判長得告知被告
    簡式審判程序之旨，並聽取當事人、代理人、辯護人及輔佐
    人之意見後，裁定進行簡式審判程序，刑事訴訟法第273條
    之1第1項及284條之1分別定有明文。本件被告被訴毒品危害
    防治條例第10條第1項、第2項之罪，乃除死刑、無期徒刑、
    最輕本刑為3年以上有期徒刑以外之罪，亦為刑事訴訟法第3
    76條第2款之罪之案件，其於本院準備程序中就被訴事實為
    有罪之陳述，經告知簡式審判程序之旨，並聽取公訴人、被
    告之意見後，本院認為適宜進行簡式審判程序，依刑事訴訟
    法第273條之2、第159條第2項之規定，不適用傳聞法則有關
    限制證據能力之相關規定；並得依同法第310條之2準用第45
    4條之規定製作略式判決書，合先敘明。
三、按施用第一、二級毒品，毒品危害防制條例第10條定有處罰
    明文。惟基於刑事政策，對合於一定條件之施用者，則依同
    條例第20條、第23條之規定，施以觀察、勒戒及強制戒治之
    保安處分。該條例於92年7月9日修正公布，自93年1月9日施
    行，其中第20條、第23條將施用毒品之刑事處遇程序，區分
    為「初犯」、「5年內再犯」及「5年後再犯」。依其立法理
    由說明：「初犯」，經觀察、勒戒或強制戒治後，應為不起
    訴處分或不付審理之裁定；經觀察、勒戒或強制戒治執行完
    畢釋放後，「5年內再犯」者，因其再犯率甚高，原實施之
    觀察、勒戒及強制戒治既已無法收其實效，爰依法追訴或裁
    定交付審理。至於經觀察、勒戒或強制戒治執行完畢釋放後
    ，「5年後再犯」者，前所實施之觀察、勒戒或強制戒治已
    足以遮斷其施用毒品之毒癮，為期自新及協助其斷除毒癮，
    仍適用「初犯」規定，先經觀察、勒戒或強制戒治之程序。
    從而依修正後之規定，僅限於「初犯」及「5年後再犯」二
    種情形，始應先經觀察、勒戒或強制戒治程序，不能逕行起
    訴，亦即設為施用毒品罪起訴條件之限制。但倘被告於5年
    內已再犯，經依法再為保安處分或追訴處罰者，縱其第三次
    （或第三次以上）施用毒品之時間，在初犯之保安處分執行
    完畢釋放5年以後，即非屬「5年後再犯」之情形，且因前有
    「5年內再犯」情形，顯見其再犯率甚高，原實施之保安處
    分無法收其實效，毋庸仍予寬典處遇，而應依該條例第10條
    逕予刑罰制裁。至於第三次（或第三次以上）施用毒品之時
    間，是否宜有期間限制？以多久為適宜？則分屬刑事政策、
    專門醫學之範圍，非審判機關所能決定，有待循立法途徑解
    決。查本件被告前因施用毒品案，經本院以89年度毒聲字第
    2595號裁定停止戒治付保護管束，於90年3月11日執行完畢。
    復於該強制戒治執行完畢5年內之94年及95年間，再犯施用毒
    品案，經本院分以94年度訴字第1647號、95年度訴字第1374
    號判決判處罪刑確定在案，有卷附臺灣高等法院被告前案紀
    錄表及臺南地方法院檢察署刑案資料查註紀錄表及法務部全
    國檢察官線上查詢刑案人犯在監所最新資料報表可稽。被告
    於上開強制戒治執行完畢後，既曾於5年內再犯毒品危害防制
    條例第10條之罪，並經判刑確定，則其於97年9月11日、12日
    再犯本件施用毒品之犯行，雖距離其初犯時已逾5年，然其中
    既曾因施用毒品，被追訴處罰，即與單純「5年後再犯」之情
    形有別，仍應依毒品防制條例第10條規定予以追訴、處罰。
    （最高法院97年度台非字第528號判決、最高法院97年度第5
    次刑事庭會議決議參照）。
四、次按海洛因係由嗎啡經化學合成而製得，經注射進入人體後
    ，因代謝而分解又生成嗎啡，因此施打海洛因後，由尿液檢
    驗結果仍為嗎啡反應，核屬科學上正常合理現象，此有行政
    院衛生署管制藥品管理局95年6月29日管檢字第0950007080
    號函文可參。經查，被告於97年9月13日下午2時30分許，同
    意員警採集尿液送驗、先以酵素免疫分析法（EIA）進行篩
    檢，再以氣相層析質譜儀（GC/MS）確認結果，呈可待因、
    嗎啡及甲基安非他命陽性反應，此有臺南縣警察局新化分局
    查處毒品案尿液檢體對照名冊暨正修科技大學超微量研究科
    技中心97年9月26日出具之檢驗報告各1份附卷可稽。故被告
    自白施用第一級毒品海洛因、第二級毒品甲安非他命之情，
    核與上開檢驗結果相符，其罪證明確，上開犯行堪予認定。
五、核被告所為，分別係違反毒品危害防制條例第10條第 1項之
    施用第一級毒品罪及同條例第10條第 2項之施用第二級毒品
    罪。其持有第一、二級毒品之低度行為，為進而施用之高度
    行為所吸收，均不另論罪。而其所犯上開二罪，犯意各別，
    行為互殊，應分論併罰。又被告有犯罪事實欄所示之前科紀
    錄及徒刑執行等情，有臺灣高等法院被告前案紀錄表在案可
    憑，其於5年以內故意再犯本件有期徒刑以上之罪，為累犯
    ，應依刑法第47條第1項規定，加重其刑。又被告犯罪後在
    未被有偵查權之公務員或機關發覺前，即主動向臺南縣警察
    局新化分局表示犯罪事實，並接受裁判，業經被告於97年12
    月16日本院公開審理時供述在卷，核與警訊記載內容相符，
    被告行為合乎自首之要件，爰依刑法第62條前段減輕其刑，
    並就前開累犯加重、自首減輕等事項，依法先加後減之。爰
    審酌被告曾因施用毒品案件，經裁定送勒戒處所觀察、勒戒
    及令入戒治處所施以強制戒治並科處刑罰之處遇措施後，此
    有上開刑案資料足參，仍未戒除毒癮，復犯本件施用第一級
    毒品、第二級毒品之犯行，顯見全無悔改之意，意志不堅，
    惟念其施用毒品之犯行乃自戕一己之身體健康，尚未害及他
    人，犯罪後復坦承犯行態度良好等一切情狀，爰分別量處如
    主文所示之刑，並定應執行之刑，以資懲戒。
六、據上論斷，依刑事訴訟法第273條之1第1項、第299條第1項
    前段、第310條之2、第454條第2項，毒品危害防制條例第10
    條第1項、第2項，刑法第11條前段、第47條第1項、第62條
    前段、第51條第5款之規定，判決如主文。
本案經檢察官乙○○到庭執行職務。
中    華    民    國    97    年    12    月    30     日
                  刑事第七庭  法  官  田幸艷
以上正本證明與原本無異。
如不服本判決應於收受本判決後10日內向本院提出上訴書狀，並
應敘述具體理由。其未敘述上訴理由者，應於上訴期間屆滿後20
日內向本院補提理由書狀（均須按他造當事人之人數附繕本）「
切勿逕送上級法院」。
                             書記官   莊文茹
中    華    民    國    97    年    12    月    31    日
附錄本案論罪科刑法條：
毒品危害防制條例第10條
施用第一級毒品者，處 6 月以上 5 年以下有期徒刑。
施用第二級毒品者，處 3 年以下有期徒刑。


司法院資訊處製作；財團法人民間司法改革基金會備份。
